臺灣臺北地方法院刑事判決　　　　　　　100年度訴字第584號
公　訴　人　臺灣臺北地方法院檢察署檢察官
被　　　告　李美慧
上列被告因電信法等案件，經檢察官提起公訴（99年度偵緝第22
07號），被告於本院準備程序進行中，就被訴事實為有罪之陳述
，經本院告知簡式審判程序意旨，並聽取公訴人及被告之意見後
，本院合議庭裁定依簡式審判程序審理，判決如下：
    主  文
李美慧竊盜，處拘役參拾日，如易科罰金，以新臺幣壹仟元折算
壹日；又意圖為自己不法之利益，以無線方式，盜用他人電信設
備通信，處有期徒刑參月，如易科罰金，以新臺幣壹仟元折算壹
日。
    事  實
一、李美慧意圖為自己不法之所有，並基於竊盜之犯意，於民國
    九十九年一月三日凌晨三時許，在臺北市大安區○○○路○
    段二○一號五樓LUXY舞廳內，趁吳佳霖在舞池內無人注意之
    際，徒手竊取吳佳霖所有擺放在包廂內行動電話門號000
    0000000號之行動電話一支（行動電話序號IMEI：0
    00000000000000號、廠牌：LG、型號：KP五
    ○○）及該行動電話內以吳宜典名義（起訴書誤載為吳宜興
    ）向遠傳電信股份有限公司（下稱遠傳公司）申請之SIM 卡
    一張而離去。又基於為自己不法之利益，自同日凌晨四時二
    十六分起至同日早上六時三十七分許止，以無線方式，反覆
    接續盜用吳佳霖所使用之上開行動電話門號SIM 卡電信設備
    ，撥打至遠傳公司提供之0000000行動電話語音加值
    服務，致遠傳公司誤認李美慧係有權使用並有意支付電話費
    用之人，而提供行動電話加值服務，並將通信費用計入吳宜
    典（由吳佳霖支付電信費）之帳戶，李美慧因而獲得免付電
    信費用計新臺幣（下同）八千六百六十元之不法利益，足生
    損害於遠傳公司及吳佳霖。嗣因吳佳霖報警後，經警調閱該
    門號之通話明細，始查悉上情。
二、案經臺北市政府警察局大安分局報請臺灣臺北地方法院檢察
    署檢察官偵查起訴，李美慧於準備程序中為有罪之陳述，經
    本院合議庭裁定由受命法官獨任行簡式審判程序。
    理  由
一、本件被告李美慧所犯之竊盜及以無線方式盜用他人電信設備
    通信罪，均係死刑、無期徒刑、最輕本刑為三年以上有期徒
    刑以外之罪，而被告於準備程序中就被訴事實為有罪之陳述
    ，經法官告知簡式審判程序之旨，並聽取公訴人及被告之意
    見後，本院認為適宜由受命法官獨任進行簡式審判程序，合
    先敘明。
二、上揭犯罪事實，業據被告於本院審理時坦承不諱（見本院卷
    第二○頁、第二八頁、第三○頁），核與證人即被害人吳佳
    霖於警詢及偵查中證述情節相符（見臺灣臺北地方法院檢察
    署九十九年度偵字第六五○六號卷第四頁至第七頁、九十九
    年度偵緝字第二二○七號卷第二八頁至第三五頁），復有通
    聯調閱查詢單、LG廠牌KP五○○型號行動電話外包裝照片、
    遠傳公司九十九年一月電信費帳單、遠傳電信股份有限公司
    九十九年五月十四日遠傳（企營）字第○九九一○五○二○
    四七號函暨所附資料、一百年一月六日遠傳（企營）字第○
    九九一一二○五五三七號函暨所附使用記錄等件附卷可按（
    見上開偵卷第一○頁至第一四頁、第一八頁至第一九頁、第
    三二頁至第三四頁、上開偵緝卷第二○頁至第二二頁），是
    被告上揭任意性自白與事實相符，堪以採信。本件事證明確
    ，被告上揭犯行，洵堪認定，應予依法論科。
三、論罪科刑
  (一)核被告所為，係犯刑法第三百二十條第一項之普通竊盜罪及
    電信法第五十六條第一項盜用他人電信設備通信罪。而電信
    法第五十六條第一項之罪，係刑法詐欺得利罪之特別法，依
    特別法優於普通法之原則，毋庸再論以刑法詐欺得利罪（最
    高法院八十八年度第一次刑事庭會議決議參照）。被告於上
    開期間盜打之數通電話，係於密接之時間實施，侵害同一法
    益，各行為之獨立性極為薄弱，且係出於同一盜用電話之目
    的，依一般社會健全觀念，在時間差距上難以強行分開，應
    視為數個舉動之接續施行，合為包括之一行為予以評價，屬
    接續犯。被告所犯上開二罪間，犯意各別，行為互殊，應予
    分論併罰。爰審酌被告正值青壯，竟為圖小利，竊取被害人
    之上開行動電話及SIM卡，進而盜用撥打，致被害人負擔電
    信費用，所為非是，兼衡被告已與被害人和解，及犯後坦認
    犯行，尚有悔意等一切具體情狀，各量處如主文所示之刑，
    並分別諭知易科罰金之折算標準，以資懲儆。
  (二)再按電信法第六十條規定「犯第五十六條至第五十八條之罪
    者，其電信器材，不問屬於犯人與否，沒收之」，此為絕對
    義務沒收主義之規定，即凡觸犯電信法第五十六條至第五十
    八條之罪者，其電信器材，除證明已滅失者外，「不問屬於
    犯人與否」，有無查扣，固均應予以沒收之。惟法律特別規
    定「不問屬於犯人與否，均沒收銷燬之」或「不問屬於犯人
    與否，沒收之」者，則以違禁物或與犯罪有關之某種物品，
    因於社會公安較具危險性，或為避免因不屬於犯罪行為人所
    有之物仍須發還，致使該供犯罪之物流通於外，繼續被使用
    於犯罪，有礙法律成效，俾免貽害社會及防止再犯而為特別
    之規定，屬於刑止一身原則之例外。然此項例外規定，考諸
    立法者所欲規範之目的，在於該非屬犯罪行為人所有之物，
    除本身即為犯罪工具外，並無合法之用途，故而規定「不問
    屬於犯人與否，沒收之」。倘其所謂沒收物原屬被害人所有
    ，但為犯罪行為人因犯罪而取得或變易獲得被害人合法使用
    之物，則該物得否「不問屬於犯人與否」為沒收，自仍應視
    被害人與非法利用該物有無直接關連性以為判斷，方符合目
    的性之解釋，自非得不問上開規定之立法目的，徒從文義為
    解釋，概認凡屬犯罪行為人因供犯罪而取得原屬被害人合法
    所有之物，亦均在「不問屬於犯人與否」應沒收之列，而恝
    置被害人得主張法律上之權利於不顧，形成國家在無任何正
    當理由之情況下，得以無限制地剝奪或限制被害人合法之財
    產權。是電信法第六十條雖未有如洗錢防制法第十二條第一
    項「犯第九條之罪者，其因犯罪所得財物或財產上利益，除
    應發還被害人或第三人者外，不問屬於犯人與否，沒收之」
    之規定，依上說明，該條之適用，自應排除犯罪行為人取得
    原屬被害人所有而用以犯罪之電信器材，始合乎法意，並兼
    及公益與私益間之均衡維護（最高法院九十六年度台非字第
    七三號判決意旨參照）。是以原屬被害人合法使用之行動電
    話門號SIM 卡及手機，係遭被告竊盜盜打使用，依上開判決
    意旨說明，爰不另予宣告沒收，附此敘明。
據上論斷，應依刑事訴訟法第二百七十三條之一第一項、第二百
九十九條第一項前段，電信法第五十六條第一項，刑法第十一條
前段、第三百二十條第一項、第四十一條第一項前段，刑法施行
法第一條之一第一項、第二項前段，判決如主文。
本案經檢察官文家倩到庭執行職務。
中    華    民    國  100    年    7    月    19    日
                  刑事第十八庭  法  官  林玉蕙
上正本證明與原本無異。
如不服本判決應於收受送達後10日內向本院提出上訴書狀，並應
敘述具體理由；其未敘述上訴理由者，應於上訴期間屆滿後20日
內向本院補提理由書（均須按他造當事人之人數附繕本）「切勿
逕送上級法院」。告訴人或被害人如對於本判決不服者，應具備
理由請求檢察官上訴，其上訴期間之計算係以檢察官收受判決正
本之日期為準。
                                書記官  陳怡君
中    華    民    國   100    年    7     月    20    日
附錄本案論罪科刑法條
中華民國刑法第320條
（普通竊盜罪、竊佔罪）
意圖為自己或第三人不法之所有，而竊取他人之動產者，為竊盜
罪，處5  年以下有期徒刑、拘役或 5 百元以下罰金。
意圖為自己或第三人不法之利益，而竊佔他人之不動產者，依前
項之規定處斷。
前二項之未遂犯罰之。
電信法第56條
意圖為自己或第三人不法之利益，以有線、無線或其他電磁方式
，盜接或盜用他人電信設備通信者，處 5 年以下有期徒刑，得
併科新台幣 150 萬元以下罰金。
意圖供自己或第三人盜接或盜用他人電信設備通信，而製造、變
造或輸入電信器材者，處 1 年以上 7 年以下有期徒刑，得併科
新台幣 3 百萬元以下罰金。意圖供第三人盜接或盜用他人電信
設備通信，而販賣、轉讓、出租或出借電信器材者，亦同。
意圖供自己或第三人犯罪之用而持有前項之電信器材者，處 3
年以下有期徒刑，得併科新台幣 50 萬元以下罰金。
第 1 項及第 2 項之未遂犯罰之。